【裁判字號】    95,訴,359
【裁判日期】    950330
【裁判案由】    毒品危害防制條例
【裁判全文】
臺灣臺中地方法院刑事判決               95年度訴字第359號
公  訴  人  臺灣臺中地方法院檢察署檢察官
被      告  乙○○
輔佐人即
被告之父    丙○○
選任辯護人  林豐順律師
上列被告因毒品危害防制條例案件，經檢察官提起公訴（九十四
年度偵字第二○二八四、二○三○○號），本院判決如下：
    主    文
乙○○共同連續販賣第一級毒品，處有期徒刑肆年；販賣第一級
毒品所得新臺幣貳仟元沒收，如全部或一部不能沒收時，以其財
產抵償之；扣案之第一級毒品海洛因陸包（驗餘淨重計壹點壹貳
公克，空包裝重計壹點玖陸公克），均沒收銷燬之。
    犯罪事實
一、乙○○前曾於民國八十二年間因違反麻醉藥品管理條例案件
    ，經本院以八十二年度易字第五一五一號判處有期徒刑四月
    ，緩刑二年確定（緩刑期滿未經撤銷，不構成累犯）。其與
    邱佳新（由臺灣臺中地方法院檢察署檢察官另案偵辦中）明
    知第一級毒品海洛因係毒品危害防制條例第二條所管制之毒
    品，竟共同基於意圖營利販賣第一級毒品海洛因之概括犯意
    聯絡，自九十四年十二月八、九日某時起至同年月十二日十
    五時十四分許止，在臺中縣潭子鄉○○路○段附近等處，連
    續三次，由邱佳新負責以行動電話與欲買受毒品海洛因之丁
    ○○聯絡、接洽並決定賣出毒品海洛因之主要內容後，再由
    邱佳新指示乙○○將毒品海洛因攜至約定之交易地點交付予
    丁○○，並收取買受毒品之款項交予邱佳新，邱佳新則視乙
    ○○之情況，給予乙○○新臺幣（下同）一千元不等之報酬
    ，其交易次數如下：
  (一)先於九十四年十二月八、九日間某時，由乙○○在臺中縣潭
    子鄉○○路○段附近之麥當勞店家處，販賣毒品海洛因一包
    予丁○○，並收取一千元之款項後，交予邱佳新。
  (二)次於同年月十一日下午十八、十九許，由乙○○在臺中縣潭
    子鄉○○路○段附近之全國電子店家處，販賣毒品海洛因一
    包予丁○○，並收取一千元之款項後，交予邱佳新。
  (三)最後於同年月十二日下午十五時四分許，由乙○○在臺中縣
    潭子鄉○○路○段二七六號前，以九百五十元之交易價格，
    販賣毒品海洛因一包予丁○○，乙○○並已收受丁○○所交
    付之款項九百五十元，惟尚未交付毒品海洛因予丁○○之際
    ，嗣為行經該處之臺中市警察局第五分局員警當場查獲而未
    遂，並扣得供販賣用之第一級毒品海洛因六包（驗餘淨重計
    一．一二公克，空包裝重計一．九六公克）及九百五十元。
二、案經臺中市警察局第五分局報請臺灣臺中地方法院檢察署檢
    察官偵查起訴。
    理      由
甲、證據能力部分
    本件證人丁○○於警、偵訊中之證詞，被告並未爭執，且於
    言詞辯論終結前未聲明異議（見本院九十五年三月十六日審
    理筆錄第三頁），是此部分之證據，依刑事訴訟法第一百五
    十九條之一第二項、第一百五十九條之五第二項規定，自有
    證據能力，合先敘明。
乙、實體部分
一、上開犯罪事實業據被告乙○○於警詢、偵訊中及本院審理時
    坦承不諱，核與證人丁○○於警詢中及偵訊中到庭具結證述
    之情節相符；復有被告供販賣用之第一級毒品海洛因六包（
    驗餘淨重計一．一二公克，空包裝重計一．九六公克）及證
    人丁○○購買毒品所交付之九百五十元扣案可資佐證；此外
    ，證人丁○○被查獲後經採尿鑑驗，確有施用毒品海洛因之
    陽性反應，且被告被查獲之毒品海洛因六包，經鑑驗後，確
    呈毒品海洛因之反應，此有中山醫學大學附設醫院藥物濫用
    檢測中心之驗尿報告一份（本院卷第十九頁）、法務部調查
    局調科壹字第一二○○一七三三一號鑑定通知書一份（本院
    卷第十七頁）及扣押物品目錄表一份在卷可稽，足見被告之
    自白與事實相符；又按海洛因物稀價昂，從事販毒業者，既
    須冒被取締判處重刑之危險，苟無利可圖，縱屬至愚，亦無
    人為之，足見被告與共犯邱佳新應有獲取價差，基於營利之
    意圖販售毒品海洛因之犯行至臻明確，自應依法論科。
二、按海洛因為毒品危害防制條例第二條第二項第一款所定之第
    一級毒品，是：
  (一)核被告犯罪事實(一)(二)所為，係犯毒品危害防制條例第四條第
    一項之販賣第一級毒品罪。
  (二)又刑事上販賣罪之完成，與民事上買賣契約之成立，二者概
    念尚有不同，在民事上，買賣雙方就買賣標的物與價金等買
    賣要件之意思表示一致，其買賣契約即已成立，但刑事上之
    販賣行為，則須以營利為目的，將標的物販入或賣出，有一
    於此，其犯罪行為始為完成。苟行為人尚未將標的物販入或
    賣出，即難謂其販賣行為已屬完成。而所謂賣出，自應以標
    的物是否交付為斷，如標的物已交付，縱買賣價金尚未交付
    ，仍應論以販賣既遂罪，反之，如標的物尚未交付，縱行為
    人已收受價金，仍難謂其販賣行為已屬完成（最高法院八十
    八年台上字第三七六○號、八十九年度台上字第二七九八號
    判決意旨參照）。本件被告犯罪事實(三)部分，被告乙○○與
    共犯邱佳新意圖營利，與證人丁○○達成交易毒品海洛因之
    合意，惟僅收受證人丁○○交付之交易代價九百五十元，尚
    未交付毒品海洛因即為警查獲，該次販賣行為自屬未完成，
    是核被告犯罪事實(三)所為，係犯毒品危害防制條例第四條第
    六項、第一項之販賣第一級毒品未遂罪，被告此次已著手於
    販賣第一級毒品行為之實行而不遂，為未遂犯，應依刑法第
    二十六條前段規定減輕其刑。此部分公訴人認係成立同條第
    一項之販賣第一級毒品既遂罪，尚有未洽，併予敘明。
  (三)被告與邱佳新就上揭犯行，有犯意之聯絡及行為之分擔，為
    共同正犯。
  (四)被告持有海洛因之低度行為，應為販賣之高度行為所吸收，
    不另論罪。
  (五)被告販賣第一級毒品海洛因，二次既遂，一次未遂之行為，
    時間緊接，犯罪構成要件相同，顯係基於概括犯意而反覆為
    之，為連續犯，應依刑法第五十六條之規定，以一既遂罪論
    ，並依法加重其刑（其中法定刑為死刑或無期徒刑部分，依
    刑法第六十四條第一項、第六十五條第一項規定，不得加重
    ）。
  (六)又按犯毒品危害防制條例第四條第一項之罪，供出毒品來源
    ，因而破獲者，得減輕其刑，同條例第十七條定有明文。又
    毒品危害防制條例第十七條關於減輕其刑之規定，其立法目
    的，在利用減刑之寬典，鼓勵運輸、販賣、吸用或持有毒品
    之行為人，供出毒品之來源，藉以擴大防制毒品之成效，使
    煙毒易於斷絕，故凡觸犯該條所列舉之罪者，據實指陳其毒
    品由來之人或地，並因而破案查獲者，即符合該條得減輕其
    刑之規定，至其所供毒品由來之人，與之是否具有共犯關係
    ，並非所問（最高法院八十九年台上字第一七八、三九七○
    號判決意旨參照）。本件被告被查獲後，供出毒品來源之共
    犯邱佳新，員警並據其供述因而破獲邱佳新，此有臺中市警
    察局第五分局九十五年二月二十一日刑事案件報告書（犯罪
    嫌疑人邱佳新）一份附於臺灣臺中地方法院檢察署九十五年
    度偵字第五八九三號被告邱佳新偵查卷宗，並經本院影印附
    卷可稽，本件自有上開減刑規定之適用，爰依上開規定減經
    其刑。
  (七)再被告自陳並無施用毒品海洛因之行為，肇因交友不慎始為
    本件犯行，查被告此次被查獲採尿檢驗後，確無施用毒品海
    洛因之反應，此有被告之中山醫學大學附設醫院藥物濫用檢
    測中心之驗尿報告一份在卷可稽（見九十四年度偵字第二○
    二八四號偵查卷宗第五十三頁），且依目前證據顯示其僅受
    邱佳新之囑託出面與證人丁○○交易毒品三次，對象均係共
    犯邱佳新指定，僅係零星之小額交易，且未因此獲有鉅額利
    益，其惡性與犯罪情節較諸大量走私進口或長期販賣毒品之
      「大盤」、「中盤」毒販有重大差異，惡性較輕，而販賣
    第一級毒品罪之刑度則為無期徒刑或死刑，情輕法重，本院
    審以上情，認縱使科處該條最輕法定本刑猶嫌過重，爰依刑
    法第五十九條規定酌量減輕其刑，併遞減其刑。
  (八)爰審酌被告有如犯罪事實欄之前科素行，正值青壯之年，卻
    不思以正途賺取所需，竟為圖私利，與共犯邱佳新連續販賣
    第一級毒品予他人施用，嚴重戕害國民健康、助長施用毒品
    之惡行，行為殊不可取，惟念其販賣之時間尚短，次數不多
    ，且未因此獲得鉅額利益，犯後坦承犯行，深具悔意，態度
    尚屬良好，並供出毒品來源因而破獲共犯邱佳新，及其犯罪
    之動機、目的、手段等一切情狀，量處如主文所示之刑，以
    示懲儆。
  (九)被告犯罪事實(一)(二)二次販賣第一級毒品所得金額計二千元，
    應依毒品危害防制條例第十九條第一項宣告沒收，如全部或
    一部不能沒收時，以其財產抵償之。至被告犯罪事實(三)與丁
    ○○之毒品交易既未完成，該扣案之九百五十元即非被告販
    售毒品之所得，自不得宣告沒收。又扣案之第一級毒品海洛
    因六包（驗餘淨重計一．一二公克，空包裝重計一．九六公
    克），係屬違禁物，均應依毒品危害防制條例第十八條第一
    項前段之規定，併宣告沒收銷燬之。
據上論斷，應依刑事訴訟法第二百九十九條第一項前段，毒品危
害防制條例第四條第一項、第十七條、第十八條第一項前段、第
十九條第一項，刑法第十一條、第二十八條、第五十六條、第五
十九條，判決如主文。
本案經檢察官甲○○到庭執行職務
中    華    民    國    95    年    3     月    30    日
                  刑事第八庭    審判長法  官   朱光國
                                      法  官   鍾堯航
                                      法  官   洪堯讚
上正本證明與原本無異。
如不服本判決，應於送達後十日內向本院提出上訴狀（須附繕本
），上訴於臺灣高等法院臺中分院。
                                      書記官  柳寶倫
中    華    民    國    95    年    3     月    30    日
附錄本判決論罪科刑法條
毒品危害防制條例第四條第一項：
  製造、運輸、販賣第一級毒品者，處死刑或無期徒刑；處無期
  徒刑者，得併科新臺幣一千萬元以下罰金。


司法院資訊處製作；財團法人民間司法改革基金會備份。
